【裁判字號】    89,上訴,2970
【裁判日期】    890428
【裁判案由】    偽造文書等
【裁判全文】
臺灣高等法院刑事判決                      八十九年度上訴字第二九七○號
    上  訴  人  臺灣桃園地方法院檢察署檢察官
    被      告  乙○○
    指定辯護人  本院甲○辯護人
右上訴人因被告偽造文書等案件，不服台灣桃園地方法院八十六年度訴字第一八一○
號，中華民國八十九年四月二十八日第一審判決（起訴案號：台灣桃園地方法院檢察
署八十六年度偵字第一四六六○號），提起上訴，本院判決如左：
    主  文
原判決撤銷。
乙○○連續行使偽造私文書，足以生損害於公眾及他人，累犯，處有期徒刑捌月。
偽造桃園縣中壢戶政事務所身分證補發申請書上之李木華（印文）、翁林明慶（簽名
）署押；及偽造於國華人壽保險公司保單借款申請書、保單借款借據之李木華署押（
文枚）均沒收。
    事  實
一、乙○○曾因強盜案件，經台灣桃園地方法院判處有期徒刑三年六月，並於民國八
    十年十一月七日假釋出獄；八十二年六月九日假釋期滿執行完畢。猶不知悔改，
    復於八十六年九月間，竊取其父李木華所有之國華人壽保險股份有限公司（下稱
    國華人壽公司）投保單及印章後（親屬間竊盜部分未據告訴），即於八十六年九
    月二十六日，夥同一不詳姓名之不知情成年男子（與李木華年紀相若），共同至
    桃園縣中壢戶政事務所（下稱中壢戶政所），向承辦人員徐紀明偽稱李木華之身
    分證遺失，並表示該不詳姓名成年男子係李木華本人，自身則假冒李木華僱用之
    員工翁林明慶名義為證明人，旋即於該戶政所身分證補發申請書上盜蓋李木華印
    章，再於申請書證明人欄內偽簽翁林明慶之署押，據以申請補發，使不知情之承
    辦人員徐紀明將該不實事項登載於職務上所掌之公文書即戶籍謄本上，並製成補
    發之李木華身分證交付乙○○使用，足以生損害於李木華、翁林明慶及中壢戶政
    所。乙○○於取得補發之李木華身分證後，旋於八十六年九月二十六日，持補發
    之李木華身分證及竊取之李木華印章、國華人壽公司保單，並夥同一不知情之不
    詳姓名成年男子前去國華人壽公司桃園分公司辦理保單借款手續。旋即由乙○○
    向承辦人員許素英表示該不詳姓名成年男子即為李木華本人，再由乙○○偽造李
    木華名義之保單借款申請書、保單借款借據，並盜蓋李木華印章於申請書及借據
    上，申請質借新台幣（下同）二十八萬元，致國華人壽公司誤認借款申請人即為
    李木華本人，將現款如數交付乙○○，足以生損害於李木華及國華人壽公司。迨
    經國華人壽公司將借據寄交李木華時，李木華始查悉上情。
二、案經李木華訴由桃園縣警察局中壢分局報請臺灣桃園地方法院檢察署檢察官偵查
    起訴。
    理  由
一、右揭事實，業據被告乙○○於本院調查、審理時坦承不諱，核與被害人李木華於
    警訊中指訴情節相符，並經證人翁林明慶、徐紀明及許素英證述屬實，復有被告
    偽造之李木華身分證補發申請書、保單借款申請書、保單借款借據等在卷可稽。
    且經本院將被害人李木華補領國民身分證之申請書原本送往內政部警政署刑事警
    察局鑑定結果，該申請書上可資比對指紋一枚，與被告指紋卡之左拇指指紋相符
    ，有該局八十九年九月三十日（８９）刑紋字第１４４７３２號函在卷足憑。事
    證明確，被告犯行堪以認定。
二、按被告偽造李木華名義身分證補發申請書，同時偽造翁林明慶為證明人，向中壢
    戶政所申請補發後，使不知情之承辦人員將不實事項登載於職務上所掌之公文書
    即戶籍謄本上，再製成補發之李木華身分證交付被告使用。被告旋即偽造李木華
    名義之保單借款申請書、保單借款借據向國華人壽公司質借現款，致該公司陷於
    錯誤，如數交付被告，自足以生損害於李木華、翁林明慶、中壢戶政所及國華人
    壽公司。核被告所為，係犯刑法第二百十六條、第二百十條、第二百十四條之行
    使偽造私文書、使公務員登載不實公文書罪及第三百三十九條第一項之詐欺罪。
    被告利用不知情之成年男子實施本件犯行，為間接正犯。被告偽造署押、盜用印
    章，均為偽造私文書之部分行為，不另論罪；偽造之低度行為，為行使之高度行
    為所吸收，僅論以行使之罪。被告先後二次行使偽造私文書犯行，時間緊接，犯
    罪構成要件相同，顯係基於概括犯意為之，應依連續犯規定論以一罪，並加重其
    刑。被告所犯三罪間，有方法結果之牽連犯裁判上一罪關係，應從一重以連續行
    使偽造私文書罪論處。再被告曾因強盜案件，經台灣桃園地方法院判處有期徒刑
    三年六月，並於八十年十一月七日假釋出獄；八十二年六月九日假釋期滿執行完
    畢，有本院被告全國前案紀錄表在卷為憑，其於五年內再犯有期徒刑以上之本罪
    ，為累犯，應依法遞加重其刑。
三、原審不察，認被告不構成犯罪，顯有違誤。公訴人上訴意旨，指摘及此，為有理
    由，自應由本院將原判決撤銷改判。爰審酌被告平日素行、犯罪動機、目的、手
    段、所生危害、犯後態度等一切情狀，量處如主文第二項所示之刑，以示懲儆。
    偽造中壢戶政所身分證補發申請書上之李木華（印文）、翁林明慶（簽名）署押
    ；及偽造於國華人壽公司保單借款申請書、保單借款借據之李木華署押（含印文
    三枚），不問屬於犯人與否，均應依刑法第二百十九條規定，宣告沒收。
四、台灣桃園地方法院檢察署八十七年度偵字第一○八○號移送併辦意旨另以：被告
    於八十六年十二月二十日二十三時許，在中壢市興和里十四鄰下興南二之十一號
    被告叔叔丙○○住處，竊取丙○○所有之現金七萬元及花旗銀行信用卡、支票、
    本票等（所涉親屬間竊盜未經告訴），並持上開信用卡盜刷消費購物，復偽造支
    票及本票行使，因認被告此部分涉有偽造文書、偽造有價證券及詐欺等罪嫌，並
    與上開論罪部分有連續犯裁判上一罪關係，因而移送併辦。惟所謂連續犯，必須
    多次行為自始均在一個預定計劃以內，出於主觀始終同一犯意進行，始足成立（
    最高法院七十年台上字第六二六九號判例參照）。訊據被告於本院調查時供稱：
    「我因賭博輸光，沒有錢用，父親不可能給我，後來我想到要向我叔叔借錢，但
    因我叔叔不在家，才起意用偷的。」（見本院八十九年十月十七日訊問筆錄）已
    見被告係臨時起意為此部分犯行。且遍查全卷，並無任何事證足認被告為本件犯
    行時，即預定計劃再為併辦部分之罪行，顯見被告本件犯行與併案事實，並非基
    於同一概括犯意所為，自與連續犯之要件不合。況依併案所載被告犯罪事實，亦
    與本件犯行無方法結果之牽連犯裁判上一罪關係。足見移送併辦部分與本件並無
    裁判上一罪關係，本院無從併案審理，自應由檢察官另行依法處理，併此敘明。
據上論斷，應依刑事訴訟法第三百六十九條第一項前段、第三百六十四條、第二百九
十九條第一項前段，刑法第五十六條、第二百十六條、第二百十條、第二百十四條、
第三百三十九條第一項、第五十五條、第二百十九條、第四十七條，罰金罰鍰提高標
準條例第一條前段，判決如主文。
本案經檢察官李金定到庭執行職務。
中       華       民       國    八十九    年     十一   月      九     日
                            台灣高等法院刑事第十四庭
                                審判長法  官  陳  祐  輔
                                      法  官  蔡  國  在
                                      法  官  陳  國  文
右正本證明與原本無異。
如不服本判決應於收受送達後十日內向本院提出上訴書狀，其未敘述上訴之理由者並
得於提起上訴後十日內向本院補提理由書（均須按他造當事人之人數附繕本）。
                                      書記官  蔡  棟  樑
中     華       民       國    八十九    年      十 一   月       十    日
刑法第二百十六條
行使第二百十條至第二百十五條之文書者，依偽造、變造文書或登載不實事項或使登
載不實事項之規定處斷。
刑法第二百十條
偽造、變造私文書，足以生損害於公眾或他人者，處五年以下有期徒刑。


司法院資訊處製作；財團法人民間司法改革基金會備份。
